【裁判字號】    85,台上,3525
【裁判日期】    850718
【裁判案由】    妨害自由
【裁判全文】
最高法院刑事判決                              八十五年度台上字第三五二五號
    上訴人  甲○○
右上訴人因妨害自由案件，不服台灣高等法院台中分院中華民國八十四年十月三十日
第二審判決（八十四年度上訴字第二六八九號，起訴案號：台灣彰化地方法院檢察署
八十四年度偵字第四五二二號），提起上訴，本院判決如左：
    主  文
原判決撤銷，發回台灣高等法院台中分院。
    理  由
本件原判決認定上訴人甲○○於民國八十四年六月二日上午七時許，在彰化縣溪州鄉
○○村○○路○段二四一號（第一審及檢察官誤為二四三號）其經營之金紙店，因不
滿其母陳方含笑欲拿取些許金紙供祭祀用（按當日為農曆五月五日端午節），竟基於
妨害自由之犯意，強將陳方含笑拉至同段二四三號屋後，以強暴手段用繩子（未扣案
）將陳方含笑雙手反綁屋柱上，於陳方含笑呼救時，復使用破布（未扣案）塞住陳方
含笑嘴巴，陳方含笑因掙扎致右手臂後側裂傷三公分合併周邊六×四公分、左手臂後
皮下瘀血三處各四×二、五×二、四×二公分，至當日上午九時許，始予釋放，非法
剝奪陳方含笑行動自由達二小時等情，因而撤銷第一審不當之判決，改判仍論處上訴
人非法剝奪直系血親尊親屬行動自由罪刑，固非無見。
惟查原判決係依憑告訴人陳方含笑之指訴，證人即上訴人之子陳宗池在原審之證言及
卷附診斷證明書等證據，而認定上訴人前開剝奪告訴人行動自由致傷之事實。然(一)告
訴人在警訊時指稱：「於八十四年六月二日早上七時左右，在彰化縣溪州鄉○○村○
鄰○○路五十五號，因為我早上要拜拜，所以至甲○○販賣金紙店要拿金紙，甲○○
便將我抓至彰化縣溪州鄉○○村○○路○段二四三號住宅後，拿繩子將雙手反綁在柱
子上……」（見偵查卷三頁背面），係指訴上訴人自彰化縣溪州鄉○○村○○路五十
五號其經營之金紙店，將告訴人抓至同村中山路三段二四三號宅後反綁雙手於柱上。
原判決認定係在同村中山路三段二四一號其經營之金紙店，強將告訴人拉至同段二四
三號屋後反綁雙手於柱上，與卷存證據資料不符，難謂無證據上理由矛盾之違法。(二)
上訴人在原審辯稱：告訴人手上之傷係與其妻打架所致（見原審卷十三頁），告訴人
在原審亦供認八十四年六月一日與上訴人之妻吵架，上訴人之妻拿塑膠管打伊（見原
審卷十三頁背面、十四頁），而卷附告訴人提出之驗傷診斷書復載明告訴人之傷係撲
打傷（見偵查卷五頁）。顯見上訴人之辯解尚非無據。原審未審酌及此，遽行推斷告
訴人前開之傷係遭反綁雙手所致，殊非適法。(三)卷宗內之筆錄及其他文書可為證據者
，應向被告宣讀或告以要旨，刑事訴訟法第一百六十五條第一項定有明文，原審未於
八十四年十月二十四日審判期日，將證人陳宗池之筆錄，向上訴人宣讀或告以要旨（
見原審卷二十五至二十七頁），即係應於審判期日調查之證據未予調查，遽採為斷罪
資料，其判決當然違背法令。以上或為上訴意旨所指摘，或為本院得依職權調查之事
項，應認有發回更審之原因。又上訴意旨另謂證人陳宗池罹患精神分裂症，並提出台
灣省立草屯療養院診斷證明書為證，是否屬實，關係該證人在原審之證言是否足採，
於更審時應併查明。
據上論結，應依刑事訴訟法第三百九十七條、第四百零一條，判決如主文。
中      華      民      國    八十五    年      七      月     十八     日
                              最高法院刑事第九庭
                                  審判長法官  謝  家  鶴
                                        法官  羅  一  宇
                                        法官  吳  昭  瑩
                                        法官  花  滿  堂
                                        法官  陳  世  淙
      右正本證明與原本無異
                                              書  記  官
中      華      民      國    八十五    年      七      月    二十四    日


司法院資訊處製作；財團法人民間司法改革基金會備份。
